【裁判字號】    97,易,240
【裁判日期】    970624
【裁判案由】    重利
【裁判全文】
臺灣新竹地方法院刑事判決               97年度易字第240號
公  訴  人  臺灣新竹地方法院檢察署檢察官
被      告  甲○○
上列被告因重利案件，經檢察官提起公訴（97年度偵字第0662號
），經本院裁定依簡式程序審理並判決如下：
    主  文
甲○○犯重利罪，累犯，處拘役伍拾日，如易科罰金，以新臺幣
壹仟元折算壹日，減為拘役貳拾伍日，如易科罰金，以新臺幣壹
仟元折算壹日；又犯重利罪，累犯，處拘役陸拾日，如易科罰金
，以新臺幣壹仟元折算壹日，減為拘役拾日，如易科罰金，以
新臺幣壹仟元折算壹日。應執行拘役伍拾日，如易科罰金，以新
臺幣壹仟元折算壹日。
    事  實
一、甲○○曾犯常業重利案件，經本院以92年度竹簡字第 682號
    簡易判決判處有期徒刑5月，於民國93年3月12日易科罰金執
    行完畢。
二、緣乙○○曾因在報紙的分類廣告欄上看過甲○○刊登的借款
    廣告，故自92年間起，多次向甲○○借過收取高額利息之款
    項（甲○○所涉犯重利部分，已因其另犯之重利犯行分別經
    本院以92年度竹簡字第0682號簡易判決及96年度易字第0292
    號判決確定而為既判力效力所及），因此得知甲○○手邊有
    多餘資金可以借款。
三、95年10月間，乙○○因急需金錢花用，遂想起甲○○，即以
    電話撥打甲○○曾留下的 0000000號室內電話聯絡，詎甲○
    ○仍不知悔改，竟與乙○○約在乙○○當時所經營、位於新
    竹市○○路○段 439號的窗簾店內，由乙○○向甲○○借款
    新臺幣（下同）20萬元，雙方約定以10天為一期，每期每借
    1萬元收取1千5百元之利息（即20萬元借10天收取利息3萬元
    ），預扣第一期利息 3萬元後，甲○○僅交付乙○○17萬元
    現金，同時要求乙○○提供由乙○○的姊夫蘇榮樹所開立之
    20萬元支票作為擔保；繼於96年1月6日，乙○○又再度急需
    資金調度，遂再以前揭方式與甲○○聯絡，並約定當日在上
    址，以相同之借款利率，另向甲○○借款25萬元，甲○○亦
    預扣10天一期之利息 3萬5千元而交付乙○○21萬5千元，並
    同時要求乙○○再交付一張蘇榮樹開立之25萬元的支票作為
    借款擔保。嗣因蘇榮樹所開立之第一張20萬元之支票（票號
    ：EE0000000 號）即將屆期，乙○○恐甲○○提示該張支票
    ，將導致蘇榮樹心生不快，遂另簽發10張面額各 5萬元之本
    票予甲○○收執，但因乙○○遲未還款，甲○○遂於97年01
    月11日將上開支票提示而遭退票，乙○○乃憤而報警提出告
    訴。
四、案經乙○○訴由新竹市警察局第一分局報告臺灣新竹地方法
    院檢察署檢察官偵查起訴。
    理  由
壹、適用程序部分：
    本件被告甲○○所犯重利罪，非死刑、無期徒刑、最輕本刑
    為三年以上有期徒刑之罪，或高等法院管轄第一審之案件，
    被告於本院行準備程序進行中，就被訴事實為有罪之陳述，
    又該罪係刑事訴訟法第376條第2款所定之罪，依96年03月21
    日修正、同年月23日公布施行之同法第284條之1之規定，為
    獨任審判案件，本院認合於刑事訴訟法第273條之1之規定，
    裁定進行簡式審判程序，合先敘明。
貳、證據能力：
    本案公訴人所引用之卷證資料包含人證與文書證據，並無證
    據證明係公務員違背法定程序所取得，又被告以外之人於審
    判外之陳述，經核並無非出於自由意願而為陳述或遭違法取
    證及顯有不可信之情況，再卷內之文書證據，亦無刑事訴訟
    法第159條之4所定之顯有不可信之情況與不得作為證據之情
    形，且被告甲○○自準備程序迄本院言詞辯論終結前均未聲
    明異議，依刑事訴訟法第159條至第159條之5 之規定，認公
    訴人所引用之卷證資料均有證據能力，合先敘明。
、實體方面：
一、認定犯罪事實所憑之證據及認定之理由：
（一）被告甲○○於偵查中及本院審理時之自白，證明：被告二
      次借款予告訴人乙○○均以預扣利息方式向告訴人收取與
      原本顯不相當之重利，並要求告訴人提供同額支票作為擔
      保之事實。
（二）告訴人即證人乙○○於偵查中及本院調查時之證述，證明
      上開犯罪事實。
（三）上開經被告提示之票號EE0000000 號、面額20萬元、發票
      人蘇榮樹之支票一張，佐證上開被告涉嫌收取重利之事實
      。
（四）0000000號電話之使用者基本資料及97年1月11日之雙向通
      聯紀錄，證明：被告當時仍使用該號電話與乙○○通話聯
      繫之事實。
二、論罪與科刑之審酌：
（一）罪名─核被告甲○○之所為，均係犯刑法第344 條之重利
      罪。
（二）罪數關係─被告甲○○所犯二個重利罪間，犯意各別，應
      予分論併罰。
（三）累犯─被告甲○○曾犯常業重利案件，經本院以92年度竹
      簡字第682號簡易判決判處有期徒刑5月，於93年03月12日
      易科罰金執行完畢，有臺灣新竹地方法院檢察署刑案資料
      查註紀錄表及臺灣高等法院被告全國前案紀錄表各一份在
      卷足參，其於受有期徒刑之執行完畢後五年以內再犯本件
      有期徒刑以上之罪，為累犯，應依刑法第47條第1 項之規
      定加重其刑。
（四）爰審酌被告本次係因告訴人急需金錢調度而主動找上門才
      會借款，告訴人至今亦未清償所積欠之本金，亦據告訴人
      陳明在卷，衡量被告除貸與高利外，並未再因此有其他暴
      力討債行為，且相較其之前常業重利之犯行，本件之被害
      人亦分別僅有一人及其品行、生活狀況、智識程度、犯罪
      所生之損害與犯罪後之態度良好、自始坦承犯行等一切情
      狀，分別量處如主文所示之刑，並諭知易科罰金之折算標
      準。
（四）減刑之適用─中華民國九十六年罪犯減刑條例於96年07月
      16日起施行，被告犯罪時間分別為95年10月間及96年01月
      6日，均係在96年4月24日以前，所犯上開二個重利罪均符
      合該條例第 2條第1項第3款之情形，應依中華民國九十六
      年罪犯減刑條例第 2條第1項第3款之規定，減輕其刑二分
      之一，並定其應執行刑。
三、適用之法律：
（一）刑事訴訟法第273條之1第1項、第299條第1項前段。
（二）刑法第344條、第51條第6款、第47條第1項、第41條第1項
      前段，刑法施行法第1條之1第1項、第2項前段，中華民國
      九十六年罪犯減刑條例第2條第1項第3款、第7條、第10條
      第1項。
本案經檢察官侯少卿到庭執行職務。
中    華    民    國    97    年    6     月    24    日
                  刑事第六庭  法  官  遲中慧
以上正本證明與原本無異。
如不服本判決應於收受本判決後10日內向本院提出上訴書狀，上
訴書狀應敘述具體理由。上訴書狀未敘述上訴理由者，應於上訴
期間屆滿後20日內補提理由書狀於本院 (均須按他造當事人之人
數附繕本 )「切勿逕送上級法院」。
中    華    民    國    97    年    6     月    24    日
                              書記官  柯雅菱
附錄本案論罪科刑法條全文：
中華民國刑法第344條（重利罪）
乘他人急迫、輕率或無經驗貸以金錢或其他物品，而取得與原本
顯不相當之重利者，處一年以下有期徒刑、拘役或科或併科一千
元以下罰金。
（★  應依刑法施行法第1條之1第1項、第2項前段規定將貨幣單
      位定為新臺幣，並提高數額三十倍）


司法院資訊處製作；財團法人民間司法改革基金會備份。
